臺灣臺南地方法院刑事判決　　　　　　　 94年度訴字第330號
公　訴　人　臺灣臺南地方法院檢察署檢察官
被　　　告　Ｐ○○
被　　　告　未○○
上二人共同
選任辯護人　蔡敬文律師
上列被告等因竊盜等案件，經檢察官提起公訴（93年度營偵字第
72號），本院判決如下：
    主  文
未○○連續意圖為自己不法之所有，以恐嚇使人將本人之物交付
，處有期徒刑壹年。
Ｐ○○無罪
    事  實
一、未○○原在臺南縣鹽水鎮○○路三五二號開設「永祥賽鴿飼
    料行」，詎竟基於意圖為自己不法所有之竊盜及恐嚇取財之
　  概括犯意，自民國九十年十二月間某日起，依賽鴿平日訓練
    飛行之路徑，在臺南縣山區等處架設網具，趁黃○○等四十
　　四位（詳如附表所示）鴿主訓練鴿子放飛之際，以網具竊取
    鴿子後，再依竊得之鴿子腳環上所載鴿主電話號碼，以不詳
    方法取得之0000000000號行動電話（原持有人為林五郎，於
    九十二年一月間遺失）或其他電話，聯絡如附表所示之黃○
    ○等鴿主，並恐嚇稱：必須依指示之金額（詳如附表所示）
    ，匯款至郵局00000000000000（戶名為胡進財，同亦為未○
    ○以不詳方法取得）帳戶內，否則要將賽鴿殺死等語，致使
    黃○○等人心生畏怖，紛紛於接獲電話當日或翌日，匯款至
    上開帳戶內。未○○再持提款卡至第一商業銀行鹽水分行等
    自動櫃員機將匯款提領一空。嗣於九十二年七月十六日十時
    許，為警持搜索票至臺南縣鹽水鎮下中里下中四四號未○○
    住處，扣得其前往提款時穿戴之牛仔襯衫一件、眼鏡一支，
    而查獲上情。
二、案經臺南縣警察局移送臺灣臺南地方法院檢察署檢察官偵查
    起訴。
    理  由
壹、有罪部分
一、訊據被告未○○固坦承於九十四年四月二十九日十三時二十
    五分及同日十七時六分，持上開帳號之提款卡，至第一銀行
    鹽水分行提領新臺幣六千元，及至第一銀行鹽水分行南榮提
    款機提領二千元，惟矢口否認有竊取黃○○等人之鴿子及恐
    嚇取財之犯行，辯稱：九十二年四月二十九日當日，有一名
    不詳姓名之男子來店裡購物，因他說錢不夠，且對當地路況
    不熟，所以託我代為領款，我並不知道那是恐嚇取財之贓款
    云云。經查：
  (一)如附表所示黃○○等人，於九十年至九十二年間，將所飼養
    之鴿子放飛進行舍外操練時，遭人架網攔劫，隨後即接獲歹
    徒來電，恐嚇須依指定金額匯款至帳號為00000000000000帳
    戶，否則要將賽鴿殺死，黃○○等人唯恐賽鴿性命不保，均
    依指示匯款等事實，業據證人黃○○等四十四人於警局指證
    綦詳，且有郵政國內匯款單四十四紙、0000000000行動電話
    於92年4月29日之通聯紀錄一份在卷為憑。
  (二)又前述款項於匯入00000000000000帳戶內後，旋即遭提領一
    空，並有00000000000000客戶歷史交易明細表一份附卷可稽
    。而上開提款紀錄中，被告未○○曾於九十四年四月二十九
    日十三時二十五分及十七時六分，分別提領六千元及二千元
    等情，除據被告未○○自承屬實外，亦有卷附未○○提款時
    為監視錄影機攝得之畫面四張可證，畫面中未○○穿戴之牛
    仔襯衫及眼鏡，與自未○○住處搜索扣得之衣物相符。堪認
    被告未○○確曾持00000000000000帳號之提款卡前往提款。
  (三)被告未○○雖否認前往提領之款項，為其竊盜及恐嚇取財所
    得之贓款，惟(1)被告未○○既持有上開提款卡前往提款，而
    依一般社會生活經驗，任何人向金融機構申請存摺、提款卡
    （含密碼）之目的，不外供做自己存、提款之理財工具，具
    高度私密性，一旦任意交付提款卡暨密碼，他人隨時可將帳
    戶內之存款提領一空，所蒙受之損失及危害將難以預料，因
    此除相當信賴之親朋好友外，一般人當不至隨意將存款簿、
    提款卡暨密碼，交付予其他相識之友人，更遑論僅有數面之
    緣，不甚熟識之第三者。然被告未○○竟可從一名不知姓名
    ，毫無交情之客戶手中取得提款卡暨密碼，其不合情理之處
    ，顯然可見。(2)再由被告未○○辯稱代為領款之理由為「該
    名客戶攜帶金錢不足，且不熟悉路況」觀之，因現今金融機
    構提款機均設立在當地人車往來較為頻繁之處，從未有在人
    煙稀少之荒郊野外設立，是該名客戶既可從其他地方到達被
    告經營之飼料行，豈會不知如何至鹽水鎮上找尋銀行或郵局
    。且被告未○○亦自承「永祥賽鴿飼料行」位於臺南縣鹽水
    鎮○○路上，而依卷附之鹽水鎮地○○○○路與被告未○○
    前往提款之第一銀行鹽水分行（位於武廟路與三福路口），
    相距不遠，顯然自被告未○○經營之飼料行到達提款地點，
    並非難事。被告未○○面對客戶以此不尋常之理由請求代為
    提款，竟未加以拒絕，已屬可疑，況且於第一次領款後，約
    隔四小時，該名客戶又前來委託提款，被告未○○亦未加質
    疑，即逕行前往，如此背離常情之舉，實難令人採信被告所
    述為真。(3)另由被告未○○對於受託提款之金額及次數，於
    第一次警詢時先供稱：「（你共持郵局局號0000000 ，帳號
    000 0000之提款款於何時何地提款幾次？）我記得也有去過
    鹽水鎮○○路萬泰銀行提款機提款過，有提領過很多次，詳
    細時間、地點、提領幾次我記不得了」、「（你共提領多少
    金額）約提領五、六萬元左右」云云，後於第三次警詢時則
    改稱「（你共持郵局局號0000000、帳號0000000、戶名胡進
    財之提款卡提款幾次？於何時開始以此提款卡提領金錢？）
    我記得約於今（九十二）年三、四月份開始持這張提款卡提
    款，提領約二次，都提款新臺幣二、三千元」、「（你說你
    每次都提領新臺幣二、三千元，提領二次，與你於本局第二
    次筆錄中供稱共提領新臺幣五、六萬元相差甚遠，請你解釋
    ？）因為上次我不知所措才會說提領新臺幣五、六萬元，事
    後我回家想想只有約提領二次，每次約新臺幣二、三千元」
    云云。且對於在何處受託及受託當時有無他人在場，於第二
    次警詢時先供稱「（．．．你係夥同何人，以何方式竊取賽
    鴿．．．）我全都不知道，他們會在我家鴿舍旁之魚塭與我
    先生Ｐ○○泡茶（約二至三人）聊天，然後叫我去提款而已
    ，至於如何分工、勒贖金錢、所得財物如何分配等，我都不
    知道．．．」，後於第三次警詢及偵查中則又改稱「（他為
    何要將提款卡交給你去提領金錢？）因他都會到我經營之永
    祥賽鴿飼料行買飼料、賽鴿用具及賽鴿用藥，他都說身上帶
    之金錢不夠，就拿這張提款卡請我幫他提款，他說因為他是
    外地人路不熟」、「（當時〈指受託時〉你先生人在何處？
    ），他人不在店裡，他回老家養魚，．．．」云云。被告無
    理由前後供詞反覆，顯見所謂受託代為提款，均為其臨訟杜
    撰之詞。(4)再參諸卷附帳號00000000000000郵政存簿儲金立
    帳申請書上留存之電話0000000，適為被告未○○所經營「
    永祥賽鴿飼料行」使用之電話，被告未○○對此亦無法提出
    合理之說明，足認上開竊盜及恐嚇取財為被告未○○所為。
    本案事證明確，被告未○○犯行洵堪認定。其聲請鑑定上開
    立帳申請書之筆跡是否為其所寫，自無必要。
二、核被告未○○所為，係犯刑法第三百二十條第一項普通竊盜
　　罪，及同法第三百四十六條第一項恐嚇取財罪。公訴人雖認
  　被告未○○竊取賽鴿之行為，應論以常業竊盜罪，惟按常業
    犯係以犯罪行為為生活之職業，恃之以維生。因之常業犯就
    其犯意而言，係以同一犯罪行為恃以維生之意思，反覆為之
　　，具有同一不變犯意之連續性。就其犯罪行為客體內涵觀察
 　 ，客觀上必須具有相當時間之連續性及可確定性，足以為生
    活之職業。因之對於客觀上以偶發、短暫性未具有相當時間
    延續性及可能性之事件，作為犯罪行為客體內涵者，因犯罪
    行為客體內涵客觀上不具延續性及可確定性，既不足以為生
    活之職業，自不足恃之維生，不能論以常業犯（最高法院九
    十二年度台上字第三八九七號判決可資參照）。是由被告未
    ○○自九十年至九十二年止，每一年中均僅有數日犯案，其
    行為並不具相當時間之延續性，且三年來犯罪所得共十三萬
    七千五百三十七元，此一數額亦不足以維生，依上說明，顯
    難認定被告未○○主觀上有以行竊為職業之意，公訴人漏未
    斟酌此點，是其所認，尚有未洽，惟其基本事實同一，本院
    自應予審理，並變更起訴法條。被告未○○前後多次竊盜及
    恐嚇取財犯行，時間緊接，方法相同，觸犯構成要件相同之
    罪名，顯係基於概括犯意反覆而為，應依連續犯規定論以一
    罪，並依法加重其刑。被告未○○所犯上開二罪間，有方法
    結果之牽連關係，應從較重之恐嚇取財罪論處。爰審酌被告
    未○○固無前科，惟被告正值年盛力壯，竟不思以正途取財
    ，多次竊取他人賽鴿，且以威嚇手段取得不法之財，被害人
    數達四十四人，對社會治安造成相當嚴重之損害等一切情狀
    ，量處如主文所示之刑。
三、末查，本案因於被告未○○鴿舍另查獲五隻賽鴿，其中一隻
    為宙○○所有，公訴意旨因而認定此亦為未○○以網具所竊
    ，然被告未○○已否認行竊，並辯稱：那五隻賽鴿是自己飛
    到我們鴿舍，因為沒有鴿主電話，所以才會留下來飼養等語
    。且此部分又無其他相關人證指稱曾接獲通知上開鴿子已遭
    竊，另公訴人亦未提出證據證明賽鴿於飛行訓練途中，倘無
    外力介入，絕無可能如被告未○○所辯，偏離訓練途徑，飛
    入民宅。因此，僅憑在被告未○○鴿舍查獲賽鴿五隻，尚不
    足以認定為被告所竊取，惟公訴人認此部分犯行與前揭論罪
    科刑間，有方法結果之牽連關係，爰不另為無罪之諭知。
貳、無罪部分：
一、公訴意旨另以：Ｐ○○與其妻未○○在臺南縣鹽水鎮○○路
    三五二號開設「永祥賽鴿飼料行」，詎竟與未○○共同基於
    意圖為自己不法所有之常業竊盜及恐嚇取財之概括犯意聯絡
    ，自九十年十二月間某日起，依賽鴿平日訓練飛行路徑，在
    臺南縣山區等處架設網具，趁如附表所示黃○○等四十五位
    鴿主訓練鴿子放飛之際，以網具竊取鴿子後，再由Ｐ○○依
    竊得鴿子腳環編號及鴿主之電話號碼，以林五郎遺失之0000
    000000等行動電話撥打電話予如附表所示之黃○○等鴿主恐
    嚇稱：必須依其指示，匯款至胡進財之帳戶內，否則要將賽
    鴿殺死等語，以每隻賽鴿一千元至二千五百元不等價格向黃
    ○○等人恐嚇取財，致使黃○○等心生畏怖，而依其指示匯
    款至胡進財之郵局帳戶。再由未○○持提款卡至第一商業銀
    行鹽水分行等自動櫃員機將黃○○等人之匯款提領一空。嗣
    於九十二年七月十六日十時許，為警至Ｐ○○住處搜索扣得
    未○○前往提款時，穿著之牛仔襯衫及眼鏡，另於Ｐ○○鴿
    舍內扣得宙○○等人之賽鴿五隻。因認Ｐ○○涉犯刑法第三
    百二十二條常業竊盜罪及同法第三百四十六條第一項恐嚇取
    財罪。
二、公訴人上開所認，無非以被告Ｐ○○自承扣案之賽鴿五隻為
　　其所捕獲、證人黃○○等四十四人證述，其所有之賽鴿被擄
  　後遭恐嚇取財、證人胡進財證述遭冒名申請鹽水郵局000000
    00000000號帳戶、林五郎供稱0000000000號行動電話為其所
    遺失、證人宙○○證述，於Ｐ○○鴿舍扣得之賽鴿為其所有
    遭擄走之賽鴿、卷附匯款單、0000000000000 郵政存簿儲金
    立帳申請書、交易清單、同案被告未○○持 0000000000000
    提款卡至自動櫃員提款機提款之翻拍照片、扣案牛仔襯衫、
    眼鏡之照片、及賽鴿五隻照片等資為論據。訊據被告Ｐ○○
    矢口否認上開犯行，辯稱：我未架設網具竊取他人之賽鴿，
    亦無以林五郎失竊之行動電話，向黃○○等人恐嚇取財，另
    外新營分局第六組組長陳進賢曾經因為我報案，而在我鴿舍
    旁查獲有人架設網架，如果我有架設網，就不會報警抓人等
    語。
三、按犯罪事實應依證據認定之，無證據不得認定犯罪事實。又
    不能證明被告犯罪，應為無罪之諭知。刑事訴訟法第一百五
    十四條第二項、第三百零一條第一項分別定有明文。經查：
    公訴人所舉之證人黃○○等四十四人於警局證詞，及卷附郵
    政國內匯款單四十四紙、0000000000行動電話於92年4月29
    日之通聯紀錄，固可證明黃○○等人遭人以網具竊取飛行訓
    練中之賽鴿，且又遭人恐嚇取財。惟本案並未查獲網架以證
    明被告Ｐ○○有竊鴿之行為，或有其他證據證明0000000000
    行動電話為被告持用期間，黃○○等人適遭恐嚇，或被告Ｐ
    ○○曾前往提領贓款，甚或被告Ｐ○○就同案被告未○○所
    為之犯行，有犯意聯絡，因此被告Ｐ○○是否參與本件犯行
    ，即非無疑。至於卷附帳號00000000000000郵政存簿儲金立
    帳申請書上留存之電話0000000，雖與被告Ｐ○○經營之「
    永祥賽鴿飼料行」使用之電話號碼相同，然被告Ｐ○○之妻
    亦為該飼料行之共同經營者，且業經本院認定為本案竊盜及
    恐嚇取財之行為人，顯見上開立帳申請書上留存之電話號碼
    ，是否為被告Ｐ○○提供，可否直接認定與Ｐ○○有絕對關
    係，亦有疑義。又員警於被告Ｐ○○鴿舍內雖另查獲五隻賽
    鴿，其中一隻為證人黃玉文所有，然如前述，公訴人尚未提
    出足以令本院確信，倘無外力介入，賽鴿於飛行訓練途中，
    絕無可能擅自偏離訓練途徑，飛入民宅。是縱在被告Ｐ○○
    鴿舍中發現有他人之賽鴿，亦無法逕行認定此為被告所竊取
    。綜上所述，公訴人所舉之證據不足以證被告Ｐ○○犯罪，
    依法應為無罪之諭知。
據上論斷，應依刑事訴訟法第二百九十九條第一項前段、第三百
零一條第一項、刑法第五十六條、第三百二十條第一項、第三百
四十六條第一項、第五十五條，罰金罰鍰提高標準條例第一條前
段，判決如主文。
本案經檢察官壬○○到庭執行職務
中　　華　　民　　國　　94　　年　　11　　月　　2　　日
　　　　　　　　　刑事第五庭    審判長法　官  鄧希賢
　                                    法  官  張銘晃
                                      法  官  包梅真
以上正本證明與原本無異。
如不服本判決，應於收受送達後10日內向本院提出上訴書狀（應
附繕本）。
　　　　　　　　　　　　　　　　　　　書記官  張富
中　　華　　民　　國　　94　　年　　11　　月　　2 　　日
附表
┌──┬────┬────┬──────┬──────┐
│編號│被害人  │鴿子數量│恐嚇時間    │犯罪所得(元)│
├──┼────┼────┼──────┼──────┤
│一  │黃○○  │ 一○隻 │90年12月11日│一○○○○  │
│    │        ├────┼──────┼──────┤
│    │        │ 五隻   │90年12月18日│五○○○    │
├──┼────┼────┼──────┼──────┤
│二  │天○○  │ 一隻   │90年12月14日│一六○○    │
├──┼────┼────┼──────┼──────┤
│三  │Ｔ○○  │ 一隻   │91年1月21日 │二○○○    │
├──┼────┼────┼──────┼──────┤
│四  │Ｅ○○  │ 一隻   │91年4月29日 │二○○○    │
├──┼────┼────┼──────┼──────┤
│五  │甲○○  │ 一隻   │91年4月29日 │二○○○    │
├──┼────┼────┼──────┼──────┤
│六  │丙○○  │ 一隻   │91年4月30日 │一五○○    │
├──┼────┼────┼──────┼──────┤
│七  │Ｓ○○  │ 二隻   │91年4月30日 │四○○○    │
├──┼────┼────┼──────┼──────┤
│八  │Ａ○○  │ 一隻   │91年4月30日 │一五○○    │
├──┼────┼────┼──────┼──────┤
│九  │亥○○  │ 二隻   │91年5月3日  │二二○○    │
├──┼────┼────┼──────┼──────┤
│十  │地○○  │ 一隻   │91年5月7日  │一八○○    │
├──┼────┼────┼──────┼──────┤
│十一  │玄○○  │ 一隻   │91年5月8日  │一七○○    │
├──┼────┼────┼──────┼──────┤
│十二  │辛○○  │ 一隻   │91年5月9日  │一七○○    │
├──┼────┼────┼──────┼──────┤
│十三  │Ｃ○○  │ 一隻   │91年5月13日 │一六○○    │
├──┼────┼────┼──────┼──────┤
│十四  │酉○○  │ 一隻   │91年5月20日 │二二○○    │
├──┼────┼────┼──────┼──────┤
│十五  │乙○○  │ 一隻   │91年5月27日 │二五一○    │
├──┼────┼────┼──────┼──────┤
│十六  │癸○○  │ 二隻   │91年5月27日 │五○○○    │
├──┼────┼────┼──────┼──────┤
│十七  │丑○○  │ 一隻   │91年5月27日 │二○○○    │
├──┼────┼────┼──────┼──────┤
│十八  │Ｊ○○  │ 一隻   │91年5月27日 │一○○○    │
├──┼────┼────┼──────┼──────┤
│十九  │戌○○  │ 一隻   │91年5月28日 │二○一○    │
├──┼────┼────┼──────┼──────┤
│二十  │辰○○  │ 三隻   │91年5月30日 │五○○○    │
├──┼────┼────┼──────┼──────┤
│  │丁○○  │ 二隻   │91年6月13日 │二二三○    │
├──┼────┼────┼──────┼──────┤
│  │申○○  │ 一隻   │91年6月13日 │二○三○    │
├──┼────┼────┼──────┼──────┤
│  │Ｑ○○  │ 二隻   │91年6月13日 │五○五○    │
├──┼────┼────┼──────┼──────┤
│  │Ｄ○○  │ 一隻   │91年6月13日 │一八○○    │
├──┼────┼────┼──────┼──────┤
│  │Ｏ○○○│ 一隻   │91年6月13日 │二五三五    │
├──┼────┼────┼──────┼──────┤
│  │午○○  │ 一隻   │91年6月13日 │二五四○    │
├──┼────┼────┼──────┼──────┤
│  │庚○○  │ 三隻   │91年6月13日 │六七○○    │
├──┼────┼────┼──────┼──────┤
│  │子○○  │ 一隻   │91年6月27日 │二○三五    │
├──┼────┼────┼──────┼──────┤
│  │Ｆ○○  │ 一隻   │91年7月2日  │三○三○    │
├──┼────┼────┼──────┼──────┤
│  │Ｒ○○  │ 三隻   │91年7月5日  │三五二○    │
├──┼────┼────┼──────┼──────┤
│  │Ｉ○○  │ 一隻   │91年7月5日  │二五○○    │
├──┼────┼────┼──────┼──────┤
│  │宇○○  │ 二隻   │92年1月20日 │四二二○    │
├──┼────┼────┼──────┼──────┤
│  │巳○○  │ 二隻   │92年1月19日 │四二二二    │
│    │        ├────┼──────┼──────┤
│    │        │ 三隻   │92年1月20日 │六○○○    │
├──┼────┼────┼──────┼──────┤
│  │Ｈ○○  │ 一隻   │92年1月24日 │一五○○    │
├──┼────┼────┼──────┼──────┤
│  │戊○○  │ 二隻   │92年2月6日  │五○○○    │
├──┼────┼────┼──────┼──────┤
│  │Ｌ○○  │ 一隻   │92年2月17日 │二三○○    │
├──┼────┼────┼──────┼──────┤
│  │Ｂ○○  │ 三隻   │92年4月28日 │二○○○    │
├──┼────┼────┼──────┼──────┤
│  │Ｍ○○  │ 一隻   │92年4月27日 │二二○○    │
├──┼────┼────┼──────┼──────┤
│  │己○○  │ 一隻   │92年4月29日 │二二○五    │
├──┼────┼────┼──────┼──────┤
│  │寅○○  │ 一隻   │92年4月29日 │二二○○    │
├──┼────┼────┼──────┼──────┤
│  │卯○○  │ 三隻   │92年4月29日 │六○一○    │
├──┼────┼────┼──────┼──────┤
│  │Ｎ○○  │ 二隻   │92年4月29日 │三○五○    │
├──┼────┼────┼──────┼──────┤
│  │Ｇ○○  │ 一隻   │92年4月30日 │一八○○    │
├──┼────┼────┼──────┼──────┤
│  │Ｋ○○  │ 一隻   │92年4月30日 │一五五○    │
└──┴────┴────┴──────┴──────┘
附錄法條：
刑法第三百二十條
意圖為自己或第三人不法之所有，而竊取他人之動產者，為竊盜
罪，處五年以下有期徒刑、拘役或五百元以下罰金。
意圖為自己或第三人不法之利益，而竊佔他人之不動產者，依前
項之規定處斷。
前二項之未遂犯罰之。
刑法第三百四十六條
意圖為自己或第三人不法之所有，以恐嚇使人將本人或第三人之
物交付者，處六月以上五年以下有期徒刑，得併科一千元以下罰
金。
以前項方法得財產上不法之利益，或使第三人得之者，亦同。
前二項之未遂犯罰之。
